【裁判字號】    99,抗,320
【裁判日期】    990325
【裁判案由】    侵權行為損害賠償
【裁判全文】
臺灣高等法院民事裁定                   99年度抗字第320號
抗  告  人  甲○○
            丁○○
共      同
訴訟代理人  巫宗翰律師
相  對  人  德偉木業有限公司
法定代理人  丙○
相  對  人  乙○○
上列當事人間侵權行為損害賠償事件，抗告人對於中華民國99年
1月21日臺灣板橋地方法院98年度重訴字第526號裁定提起抗告，
本院裁定如下：
    主  文
原裁定廢棄。
    理  由
一、本件抗告人於原法院刑事庭96年度交訴字第147號公共危險
    案刑事訴訟程序中提起附帶民事訴訟，經移送同院民事庭，
    其起訴主張及於本院抗告意旨略以：緣相對人乙○○係相對
    人德偉木業有限公司（下稱德偉公司）僱傭之司機，其於民
    國94年11月5日中午12時50分許，駕駛車牌號碼Q4-570號營
    業大貨車，沿臺北縣板橋市○○道路由南往北方向行駛，行
    經環河道路編號第261號燈桿前，適伊等之子余政瑋騎乘車
    牌號碼L3U-953號重型機車行經該處與相對人乙○○駕駛之
    大貨車發生擦撞，致余政瑋受有多處鈍挫傷、骨折、肝破裂
    出血休克死亡。詎乙○○明知其已駕車肇事，竟基於肇事逃
    逸之犯意，未停車對余政瑋施以救護，亦未報警處理，即駕
    車逕行離去。倘乙○○於車禍當時立即對余政瑋採取救護或
    其他必要措施，余政瑋即能避免死亡之結果，是乙○○肇事
    逃逸之行為與余政瑋死亡之結果間具有相當因果關係，伊等
    自得就因余政瑋死亡所受之一切損害，請求乙○○及其僱主
    德偉公司連帶賠償，爰依民法第184條第1項後段、第184條
    第2項、第191條之2、第192條第1項、第2項、第195條第1項
    前段及第188條第1項規定，請求相對人連帶賠償抗告人甲○
    ○355萬9,420元、丁○○391萬6,340元及其法定遲延利息。
    詎原法院竟誤認伊等係就乙○○所涉過失致余政瑋於死之行
    為提出附帶民事訴訟，遂以乙○○所涉上開過失致死之行為
    經檢察官為不起訴處分後，仍在發回續行偵查中而尚未確定
    ，且其訴亦違反一事不再理原則為由，裁定駁回伊等起訴（
    下稱原裁定），實有未當。為此提起抗告，求予廢棄原裁定
    等語。
二、按因故意或過失不法侵害他人之權利者，負損害賠償責任，
    故意以背於善良風俗之方法加損害於他人者亦同，民法第一
    百八十四條第一項定有明文。本項規定前後兩段為相異之侵
    權行為類型。關於保護之法益，前段為權利，後段為一般法
    益。關於主觀責任，前者以故意過失為已足，後者則限制須
    故意以背於善良風俗之方法加損害於他人，兩者要件有別，
    請求權基礎相異，訴訟標的自屬不同（最高法院86年度台上
    字第3760號民事判決可參，見本院卷第18頁）。次按訴訟法
    上所謂一事不再理之原則，乃指同一事件已有確定之終局判
    決者而言。其所謂同一事件，必同一當事人就同一法律關係
    而為同一之請求，若此三者有一不同，即不得謂為同一事件
    ，自不受確定判決之拘束（最高法院19年度上字第278號民
    事判例可參，見本院卷第19頁）。
三、經查：抗告人前於95年2月14日係以乙○○所涉過失致死之
    行為而提起侵權行為損害賠償訴訟，其請求權基礎為民法第
    184條第1項前段之規定（依其所主張請求之賠償項目，尚有
    民法第192條第1項、第2項及第195條第1項之規定），經原
    法院95年度重訴字第174號判決（下稱前案）駁回其訴。至
    抗告人於本件刑事附帶民事訴訟則係就乙○○肇事逃逸行為
    致余政瑋未能及時送醫急救而死亡之事實（案由檢察官提起
    公訴，經原法院刑事庭以96年度交訴字第147號判處乙○○
    有期徒刑8月，減為有期徒刑4月），向相對人請求損害賠償
    ，其請求權基礎為民法第184條第1項後段、第191條之2、第
    192條第1項、第2項及第195條第1項前段規定，復於99年1月
    21日原審言詞辯論時追加依民法第184條第2項之規定為請求
    （見原審卷第36頁），並依民法第188條第1項規定，請求德
    偉公司與乙○○連帶負損害賠償責任。揆諸前開說明，抗告
    人於本件請求相對人連帶賠償損害，其請求權所依據之民法
    第184條第1項後段、第184條第2項、第191條之2規定，既為
    前案所無，即本件與前案所主張之損害賠償要件及類型有異
    ，其訴訟標的自有不同，縱令當事人相同，仍非屬同一事件
    。是抗告人提起本件損害賠償之訴，非為前案確定判決既判
    力所及，尚未違反一事不再理原則。
四、次按因犯罪而受損害之人，於刑事訴訟程序得附帶提起民事
    訴訟，對於被告及依民法負賠償責任之人，請求回復其損害
    。又法院認附帶民事訴訟確係繁雜，非經長久時日不能終結
    其審判者，得以合議裁定移送該法院之民事庭。第487條第1
    項、第504條第1項前段分別定有明文。查本件抗告人係於原
    法院刑事庭96年度交訴字第147號公共危險案刑事訴訟程序
    中，附帶提起民事訴訟，並非在乙○○所涉另案過失致死偵
    查案件中為之，其起訴程式並無不合，亦無悖於其他要件。
    是原法院刑事庭將其附帶提起之民事訴訟移送原法院民事庭
    ，核與上開規定，尚無違誤。
五、從而，抗告人提起本件損害賠償之訴，並無起訴不合程式或
    不備其他要件之情形，其訴訟標的亦有非為前案確定判決效
    力所及之情形，其訴並無民事訴訟法第249條第1項第6、7款
    所列之情形，乃原法院據以裁定駁回其訴，自有未洽。抗告
    意旨指摘原裁定不當，聲明廢棄，為有理由。應將原裁定廢
    棄，發回原法院另為妥適之處理。爰裁定如主文。
中    華    民    國    99    年    3     月    25    日
                    民事第十七庭
                        審判長法  官  藍文祥
                              法  官  陳麗芬
                              法  官  張競文
正本係照原本作成。
本裁定除以適用法規顯有錯誤為理由外，不得再抗告。如提起再
抗告，應於收受後10日內委任律師為代理人向本院提出再抗告狀
。並繳納再抗告費新台幣１千元。
中    華    民    國    99    年    3     月    26    日
                              書記官  章大富

司法院資訊處製作；財團法人民間司法改革基金會備份。
